臺灣臺北地方法院民事判決　　　　　　 95年度訴字第12084號
原　　　告　久裕企業股份有限公司
法定代理人　丙○○
訴訟代理人　李宏文律師
被　　　告　乙○○○○○○○○.
訴訟代理人　鄭勝助律師
被　　　告　戊○○
上列當事人間給付貨款等事件，本院於民國九十六年七月三十一
日言詞辯論終結，判決如下：
    主      文
被告應連帶給付原告新臺幣壹佰壹拾貳萬柒仟肆佰玖拾元，及自
民國九十六年六月五日起至清償日止，按週年利率百分之五計算
之利息。
訴訟費用由被告連帶負擔。
本判決第一項於原告以新臺幣參拾柒萬陸仟元為被告供擔保後，
得假執行。但被告乙○○○○○○○○○如於假執行程序實施前
，以新臺幣壹佰壹拾貳萬柒仟肆佰玖拾元為原告供擔保，得免為
假執行。
    事實及理由
一、本件被告戊○○經合法通知，未於言詞辯論期日到場，核無
    民事訴訟法第386條各款所列情形，爰依原告聲請，由其一
    造辯論而為判決。
二、原告主張：
    被告戊○○於民國95年7月6日、95年8月15日以北安聯合診
    所名義，向原告採購脈優錠、日舒錠、可迅錠、希樂葆膠囊
    等藥品（下稱系爭藥品），合計貨款總金額新台幣（下同）
    112萬7490元，原告已依約交貨，惟原告屆期向被告乙○○○○○○○○○（下稱被告診所）請求給付貨款時，被告診
    所竟以伊並未訂購系爭藥品為由拒絕付款。然被告診所於此
    之前所使用之藥品，均由戊○○負責辦理採購，則縱認兩造
    間並無買賣契約關係存在，而係戊○○利用職務上之機會，
    詐取原告之貨品而構成侵權行為，則除游淑鎂應依民法第
    184條第1項前段之規定對原告負損害賠償責任之外，被告診
    所對於游淑鎂所負責藥品採購及付款業務，事實上亦有指揮
    監督關係，客觀上即為戊○○之僱用人，亦應依民法第188
    條第1項規定，對原告負僱用人連帶責任。並為聲明：(1)被
    告應連帶給付原告112萬7490元，及自96年6月4日起至清償
    日止，按年息5%計算之利息；或被告診所應給付原告112 萬
    7490元，及自96年6月4日起至清償日止，按年息5%計算之利
    息。(2)願供擔保請准宣告假執行。
三、被告診所辯稱：
  (一)被告並未向原告購買藥品，亦未委任被告戊○○向原告購買
    ，且被告亦未收受系爭藥品，送貨單上所蓋被告診所之印文
    並非被告所有，故兩造間並無買賣契約關係存在，戊○○訂
    購及簽收系爭藥品，自應由戊○○負給付貨款責任。
  (二)政府宣佈醫藥分業後，被告遵行政策對患者不給藥，客觀上
    並無買藥之必要，且戊○○係受僱於訴外人永安藥局，並非
    受僱於被告診所，而永安藥局又為訴外人余瑞峰獨資經營，
    亦非被告診所之門前藥局，故戊○○之買賣行為與被告無關
    。另戊○○於藥局之職務係包藥，與訂貨買藥之行為間並無
    內在關聯性，被告自不需負職務上僱用監督關係。並聲明：
    (1)原告之訴及假執行之聲請均駁回。(2)如為不利判決，願供
    擔保請求宣告免為假執行。
四、兩造不爭執之事實：
  (一)被告戊○○自95年8月30日起即未於訴外人永安藥局任職，
    有永安藥局聲明書影本一份在卷可稽（本院卷第15頁）。
  (二)永安藥局之負責人原為訴外人甲○○，嗣甲○○於95年3月
    20日將永安藥局讓渡予余瑞峰獨資經營，有財政部營業登記
    資料公示查詢、讓渡書影本各一份在卷可稽（本院卷第129
    、130頁）。
五、被告戊○○部分：
    原告主張：被告戊○○利用其於永安藥局任職期間，以被告
    診所之名義向原告訂購系爭藥品，戊○○於收受藥品後卻未
    給付貨款，顯已構成詐騙行為，應依民法第184條第1項之規
    定負侵權行為損害賠償責任等語，業據其提出統一發票、送
    貨單、物流配送簽收單影本為證（本院卷第7至14頁），並
    為被告診所不爭執，有本院言詞辯論筆錄在卷可稽（本院卷
    第175頁）。且本件起訴狀繕本已於96年6月14日合法送達於
    戊○○，戊○○對原告於本件起訴狀主張之事實，已於相當
    時期受合法之通知，而於言詞辯論期日不到場，亦未提出準
    備書狀爭執，依民事訴訟法第280條第3項準用同條第1項規
    定，視為自認，堪信原告之主張為真實。從而原告依民法第
    184條第1項前段規定，請求被告戊○○負侵權行為損害賠償
    責任，為有理由。
六、被告診所部分：
  (一)按民法第188條所稱之受僱人，係以事實上之僱用關係為標
    準，僱用人與受僱人間已否成立書面契約，在所不問；又按
    民法第188條第1項所謂受僱人，並非僅限於僱傭契約所稱之
    受僱人，凡客觀上被他人使用為之服務勞務而受其監督者均
    係受僱人。再按僱用人藉使用受僱人而擴張其活動範圍，並
    享受其利益，且受僱人執行職務之範圍，或其適法與否，要
    非與其交易之第三人所能分辨，為保護交易之安全，受僱人
    之行為在客觀上具備執行職務之外觀，而侵害第三人之權利
    時，僱用人即應負連帶賠償責任。故民法第188條第1項所謂
    受僱人因執行職務不法侵害他人之權利，不僅指受僱人因執
    行其所受命令，或委託之職務自體，或執行該職務所必要之
    行為而言，即濫用職務或利用職務上之機會及與執行職務之
    時間或處所有密切關係之行為，其在外形之客觀上足認為與
    執行職務有關，而不法侵害他人之權利者，即令其係為自己
    利益所為之違法行為，亦應包括在內（最高法院45年台上字
    第1599號、57年台上字第1663號判例及最高法院91年台上字
    第2627號判決意旨參照）。
  (二)經查證人丁○○於本院審理時到庭證稱：「94年10月，我是
    負責向所有買受原告公司貨品的客戶收貨款。我在94年10月
    就開始有向北安診所收貨款。錢是向被告戊○○（游藥師）
    收的，每次收錢都是向她收……（收款時你是到診所的何處
    向她收款？）進去北安診所大門後右手邊的診療室，我就是
    約在那裡和她見面。（你去收款時是否還有其他藥商向她收
    款？）有，還有不少藥商在同一時間向她收款。（你向她收
    的貨款是游小姐的貨款或是診所的貨款？）我們出貨都是出
    給診所。（95年3月20日以後醫藥分業嚴格執行後你是否還
    向游小姐收過錢？）有，我是收北安診所的貨款，我之後也
    都是向游小姐收錢，我並沒有和其他人或被告范醫師接觸…
    …（你收款除你和游小姐外是否有其他診所的人如藥師、醫
    師在場？）我是在診所裡面收的，裡面有護士小姐走來走去
    ，她們應該知道我是來收貨款的……」有言詞辯論筆錄在卷
    可按（本院卷第108頁反面至109頁）。
  (三)且證人甲○○亦到庭證稱：「……我在94年時是永安藥局的
    負責人，在我擔任負責人時，游小姐是藥局裡的員工，她是
    負責行政作業並訂購藥品。我擔任負責人時永安藥局是開在
    北安聯合診所的隔壁，但並非共用一個大門。我當負責人時
    永安藥局是由北安診所百分之百出資，我只是名義負責人，
    當時我的薪水是北安診所每個月付給我的，藥局的收益都是
    診所收走，開銷也是診所負擔。游小姐的薪水是范醫師交給
    我我再轉給游小姐，游小姐並非我找來的，應是我前一任的
    藥師找來的。我當負責人時可以決定人事，有解雇游小姐的
    權力，但必須先和范醫師講，如果他有意見必須和他協調。
    （范醫師是否算妳的老闆？）可以這麼說。（妳任職期間，
    藥局向藥商訂貨的貨款是向誰請？）是向游小姐請，游小姐
    整理帳單後會和我再確認。錢是確認完後，范醫師由藥局的
    收入中拿出來撥出來開支票交給我，我再交給游小姐，游小
    姐再付給藥商。（你任職期間診所和藥局是否分別訂貨？）
    都是由藥局訂貨……（范醫師是否知道游小姐的工作內容？
    ）知道，上班時間藥來的時候是我在收，付款則是游小姐付
    ，這件事范醫師都知道……」，有言詞辯論筆錄在卷可稽（
    本院卷第109頁反面至110頁）。
  (四)從而依據上開證人之證言，足認被告戊○○客觀上係於被告
    診所內，為被告診所從事藥品採購及付款職務，且其負責給
    付貨款之行為，亦受被告診所監督，且被告診所對戊○○於
    診所內給付貨款予藥商之行為亦未明確表示反對之意思，則
    依上開說明，應認為戊○○與被告診所間有事實上之僱傭關
    係，而為被告診所之受僱人。
  (五)被告診所雖又辯稱：被告戊○○於藥局內之行為係包藥，故
    其訂貨買藥與其職務間無內在關聯性云云。惟按民法第188
    條之規範目的，在於防免僱用人利用受僱人擴大自己活動範
    疇之同時，增加侵害他人權益的危險性，因此始課予僱用人
    選任監督受僱人之注意義務；從而發生損害之事由，必須與
    職務之執行有內在關連性，而內在關連性之存在與否，則視
    執行職務之目的與性質而定。經查戊○○於被告診所執行職
    務之內容，係從事行政作業、訂購藥品及給付貨款與藥商，
    且由客觀上觀察，戊○○訂購藥品之目的係供被告診所使用
    ，已如前述。因此戊○○雖係為自己利益，向原告偽稱被告
    診所訂藥而詐取藥品收為己有，但客觀上其詐騙行為，與其
    執行藥品採購職務之外觀相符，並非與其交易之相對人即原
    告所得分辨，是以應認戊○○向原告訂購系爭藥品之行為，
    與其所執行之職務間有內在關聯性。從而依上開說明，被告
    診所應依民法第188條第1項規定，對於戊○○之行為負僱用
    人連帶賠償責任。原告之主張，為有理由。被告辯稱戊○○
    係受僱於訴外人永安藥局，而永安藥局係訴外人余瑞峰獨資
    經營，並非被告診所之門前藥局，與被告並無關係，故被告
    診所並非戊○○之僱用人云云，並不足信。
七、綜上所述，被告戊○○以詐騙之方法向原告訂購系爭藥品，
    導致原告受有貨款損害，應對原告負侵權行為損害賠償責任
    ，而被告診所與戊○○間有事實上僱傭關係存在，自應依民
    法第188條第1項負僱用人連帶賠償責任，從而原告請求被告
    連帶給付112萬7490元，及自96年6月5日起至清償日止按年
    息5%計算之利息，為有理由，應予准許。
八、本件兩造均陳明願供擔保，請准宣告准予假執行或免為假執
    行，經核無不合，爰分別酌定相當擔保金額，予以准許。
九、因本件事證已臻明確，兩造其餘主張陳述及所提之證據，經
    本院審酌後認與判決結果不生影響，爰不一一論述，附此敘
    明。
十、訴訟費用負擔之依據：民事訴訟法第78條。
中　　華　　民　　國　　96　　年　　8 　　月　　16　　日
                  民事第六庭    法　官　邱  琦
以上正本係照原本作成
如對本判決上訴，須於判決送達後20日內向本院提出上訴狀
中　　華　　民　　國　　96　　年　　8 　　月　　16　　日
                    　　　　　　書記官　池東旭
